【裁判字號】    88,訴,1420
【裁判日期】    890128
【裁判案由】    偽造有價證券等
【裁判全文】
臺灣臺南地方法院刑事判決                        八十八年度訴字第一四二號
    公  訴  人  臺灣台南地方法院檢察署檢察官
    被      告  甲○○
    選任辯護人  蔡進欽
                楊清安
右列被告因偽造有價證券等案件，經檢察官提起公訴（八十八年度偵字第一三一五六
號），本院判決如左：
    主  文
甲○○無罪。
    理  由
一、公訴意旨略以：甲○○於民國八十六年八月二十三日，依動產擔保交易法附條件
    買賣之規定，以分期付款方式向福灣企業股份有限公司（下簡稱福灣公司）購買
    福特六和牌一九九七年份、車牌號碼Ｎ六－五三四一號自小貨車一輛，約定分期
    總價款為新台幣（下同）三十四萬一千六百零八元，除頭期款三萬八千元外，餘
    分四十八期給付，自八十六年九月廿五日起每月一期。詎甲○○未經其配偶郭馥
    榕（原名丙○○，後改名）同意，逕自登記在「丙○○」名義下，並擅自盜刻「
    丙○○」印章，偽造「丙○○」署名及印文於上開附條件買賣契約及登記申請書
    上，並簽發以丙○○為共同發票人之本票一紙（面額為二十三萬七千元、到期日
    八十八年四月廿五日）予福灣公司收執。迨八十八年六月間，因甲○○付不出上
    開分期款，福灣公司即以上開本票向台灣高雄地方法院申請本票強制執行，郭馥
    榕接獲上開民事裁定時，始知悉上情，因認甲○○涉有刑法第二百零一條第一項
    及第二百十七條之罪嫌。
二、按犯罪事實應依證據認定之，無證據不得推定其犯罪事實；又不能證明被告犯罪
    者，即應諭知無罪之判決，刑事訴訟法第一百五十四條、第三百零一條第一項分
    別定有明文。
三、本件公訴人認被告甲○○涉有偽造有價證券等罪嫌，無非以上揭事實，業據告訴
    人指證明確，且有上開本票影本一紙在卷可資佐證等資為依據。
四、訊據被告甲○○固坦承以「丙○○」之名義向福灣公司訂購上開自小貨車，並自
    行與該公司業務員接洽乙事，惟堅詞否認有上開偽造有價證券等之犯行，辯稱：
    我買這車有經郭馥榕同意，現車子也是登記她的名義，車子也是在她那裡，我買
    車時也是她簽名的，我帶外務員乙○○去找她住處找她簽名的，當時她因為生病
    為就醫住在台南市，我就代外務員去找她當時也是她開門讓我們進去的，進去後
    是她簽名、蓋章，都是她自己處理的等語（本院八十八年十二月二十一日筆錄）
    。
五、經查：
  (一)按告訴人之告訴，係以使被告受刑事訴追為目的，是其陳述是否與事實相符，仍
    應調查其他證據以資審認；又認定不利於被告之事實，須依積極證據，苟積極證
    據不足為不利於被告事實之認定時，即應有利於被告之認定，更不必有何有利之
    證據；至刑法上所謂偽造有價證券，以無權簽發之人冒用他人名義簽發為要件，
    如果行為人基於本人之授權，或其他原因有權簽發者，則與無權之偽造行為不同
    ，最高法院五十二年度台上字第一三００號、三十年上字第八一六號、五十三年
    台上字第一八一０號分別著有判例可資參照。
  (二)本件本票共同發票人丙○○（即郭馥榕）係被告甲○○之妻子，二人之婚姻關係
    目前尚存續中，且上開自小貨車係以丙○○之名義購買，目前該車亦係告訴人占
    有中等情，為被告及告訴人所不爭執，並經本院函調牌照登記資料查明屬實，有
    交通部公路局嘉義區監理所麻豆監理站八十九年一月十三日八九嘉監麻字第八九
    ００二六八號函在卷可參，按辦理機動車輛之車籍登記、過戶登記，必須填具車
    主之身分資料，並檢具其身分證明文件，道路交通安全規則第十六條第一、二項
    定有明文。本件系爭車輛既係登記為告訴人「丙○○」之名義，依上開規定，於
    辦理登記時自應檢具「丙○○」之身分證明文件，自不待言。參以證人即販賣上
    開車輛予被告之福特汽車公司業務員乙○○到庭證稱：這件買賣，是伊在福特公
    司服務時與甲○○接洽的，因甲○○要辦分期付款，我們就叫他去向福灣公司對
    保，由我們公司轉給福灣公司辦理，福灣公司就打電話給他們對保，若無問題就
    麻煩我們去給車主簽名。我去對保先是去甲○○住處，因對保須車主本人（簽名
    蓋章），所以甲○○又帶我到台南市○○○路○段去找她太太，因甲○○說他太
    太有病叫我在三樓大門外等候，他把資料拿進去給他太太（即丙○○）對保，他
    太太簽完名之後他並將他太太身分證拿出來給我辦理移轉登記，我自頭到尾都沒
    看過他太太，我辦完之後將車子交給甲○○，頭期款三萬八千元，是甲○○繳的
    。那天我們去他太太住處時，甲○○並沒有鑰匙，是有人開門讓他進去的等語（
    本院八十九年一月四日訊問筆錄）。而告訴人丙○○之身分證明又未曾申報遺失
    ，足見被告曾至告訴人位於台南市○○○路○段之住處拿取告訴人之身分證甚明
    。至告訴人雖陳稱：我不知他何時拿我身分證，因他每週六都會去載小孩到我那
    裡，他雖然沒有鑰匙但是我幫他開門之後，我也沒注意他在做何事等語（本院八
    十九年一月四日訊問筆錄），衡以被告拿取身分證明後，辦理車輛登記之手續並
    非一日可完成，苟若告訴人所陳伊未曾拿取其身分證明交予被告辦理車籍登記之
    情節為真實，則以被告與告訴人並未住在一起之情況下，被告又如何未經告訴人
    知悉之情形下，拿到其身分證並送還？且被告又為何在其身分證明失蹤之數日期
    間均未曾發現？足徵告訴人所陳情節與事理有違。況自八十六年八月購車後，迄
    八十八年六月未付分期款止，將近二年期間，車輛每年之牌照稅、燃料稅等資料
    ，均如期寄交，除非已分居毫無來往，否則豈有不知上情之理！而被告於本院審
    理時亦供稱：車子本來我在用，後來車牌被人偷走，她就叫她兒子將車牽回去，
    這是八十八年四、五月間的事等語（同上筆錄）。告訴人亦不否認上情（同上筆
    錄）。足徵告訴人縱令起始不知被告買車，但其後因換領車牌（車牌失竊）而取
    回該車時，亦應已知悉而非至收受本票裁定時始知悉，甚且亦應知悉車主係告訴
    人名義，否則亦勿庸如此大費周章地將車輛牽回告訴人住處（因換領車牌須本人
    身分證明）。而其間卻未曾表明異議，及至被告因無法付款後，始提出本訴，益
    徵其圖卸民事之賠償責任甚明。
  (三)又按夫妻對於日常生活事項，本即有互為代理之權，而被告購車之時既曾至告訴
    人住處拿取身分證明文件，告訴人既未反對並將其身分證明交予被告辦理車籍資
    料之登記，業經被告供明在卷，且經證人乙○○到庭證述無訛，並有上開麻豆監
    理站函文在卷可參，衡諸常情，夫妻間以此表見之事實，而為一概括之授權，亦
    屬事理之常。況依目前社會一般民情，夫妻間之財產並未為一明確之劃分，夫買
    車或房子而以其配偶為名義人申請登記，亦屬常態，於此情形下，斷無再立一授
    權契約之理。是以本件告訴人既於購車之時交付其身分證明予被告使用，足證原
    告同意並授權予被告以告訴人之名義為上開購車之行為甚明。而原告既有上開之
    摡括授權，則被告為購車所為之所有手續自應含括在上開授權範圍內，至為明灼
    。揆諸首揭判例意旨，尚與無權之偽造行為有間，告訴人之指訴自難遽採，自不
    得僅憑被告代書寫告訴人之姓名於上揭本票及契約書內，遽以認定被告之上開「
    代行」行為，係未經授權之偽造行為，殆無疑義。是被告所辯尚符常情，洵堪採
    信。
六、據上所陳，本件依調查所得證據尚不足以證明被告確有前揭偽造有價證券等之犯
    行，此外復查無其他積極證據足資證明被告有右述犯行，揆諸首開說明，犯罪尚
    屬不能證明，應為無罪之諭知。
據上論斷，應依刑事訴訟法第三百零一條第一項，判決如主文。
中    華    民    國      八十九      年      一      月      廿八    日
                                  臺灣臺南地方法院刑事第一庭
                                          法  官  沈  揚  仁
右正本證明與原本無異。
如不服本判決，應於判決送達後十日內，向本院提出上訴狀。
                                          書記官  陳  瑞  鈴
中    華    民    國      八十九      年      一      月      廿八    日


司法院資訊處製作；財團法人民間司法改革基金會備份。
